臺灣新竹地方法院民事裁定　　　　　　　94年度小上字第10號
上　訴　人　丙○○
訴訟代理人　甲○○
被 上訴 人　丁○○
被　　　告　乙○○
上列當事人間請求損害賠償事件，上訴人對於中華民國94年3月2
5日本院新竹簡易庭94年度竹小字第28號小額訴訟事件第一審判
決提起上訴，本院裁定如下：
    主  文
上訴駁回。
第二審訴訟費用新臺幣壹仟伍佰元由上訴人負擔。
    理  由
一、按小額訴訟程序，依民事訴訟法第436條之24第1項之規定，
    固得上訴於管轄之地方法院，惟依同條第2項之規定，其上
    訴理由，非以其判決違背法令為理由，不得為之。次按小額
    訴訟程序，基本上其訴訟程序之設計，無非欲使當事人就該
    小額訴訟事件能儘速定息紛爭，故求急速解決，而以二審終
    結，同時異於該簡易訴訟程序之設計（一、二審為事實審，
    例外以判決違背法令即適用法規顯有錯誤，使得飛躍上訴於
    最高法院，此有民事訴訟法第436條之1及同條之2規定足參
    ），就該小額訴訟程序以第一審為事實審，第二審則為法律
    審（即以一審判決是否違背法令唯論，此從小額訴訟程序所
    規範之民事訴訟法第436條之2規定足參）為設計，是以該小
    額訴訟程序，於民事訴訟法第436條之32乃有規定準用該普
    通訴訟程序之二審規定（諸如同法第440條上訴期間、第441
    條上訴狀之法定程式、第441條及442條上訴不合法之處理）
    及普通訴訟程序之第三審即法律審規定（諸如第468條、第
    469條第1款至第5款規定判決違背法令情形、第471條上訴理
    由之表明提出及未合法提出之處理）。意即依上說明，就該
    小額訴訟事件之第二審上訴：(一)於上訴之合法要件，如上訴
    之法定程式（即民事訴訟法第441條之規定上訴聲明之記載
    陳述）、上訴期間、上訴費之繳交等不合法要件，當即依前
    揭第436條之規定準用該二審即同法第441條或第442條之規
    定為命補正，逾期未補正或不能補正者，始以裁定駁回。(二)
    於該上訴理由之提出，觀該小額訴訟程序第436條之25之規
    定，觀該法文乃規定上訴狀應記載上訴理由，同時應具體載
    明判決違背法令之法規內容及具體事實，然此並非該上訴程
    式之合法要件，而係涉及該法律審所規範之應如何為上訴理
    由之表明及提出，是此部分即屬前揭小額訴訟程序第436條
    之32規定，準用該法律審之第471條之規定，意即如上訴人
    所提上訴狀未表明上訴理由（未合法表明上訴理由者、詳理
    由二所述），即應於上訴後20日內提出理由書，否則未提出
    者，即毋庸命提出或補正，而逕得由二審法院裁定駁回，此
    均合先敘明。
二、次按民事訴訟法第436條之25之規定，小額訴訟程序之上訴
    人，於上訴二審（即法律審）時，應以判決違背法令為據，
    同時上訴狀應載明原判決所違背之法令及具體內容；及依訴
    訟資料可認為原判決有違背法令之具體事實。從而，該當事
    人以該小額訴訟之原判決有違背法令而提起上訴時，其上訴
    狀理由就上開內容應有具體之指摘，並揭示該法規之條項及
    具體內容，如係成文法以外之法則，倘為司法院之解釋或判
    例，則應揭示該判解之字號及內容，如係該民事訴訟法第46
    9條所規定之各款事由，則應揭示合於該條款之事實。否則
    其上訴狀理由如未依此項方法表明者，即難認為已對該原審
    判決之違背法令有具體之指摘。是上訴人僅就原審取捨證據
    任加指摘，並未具體指摘原判決違背何等法規，其上訴即難
    謂合法，此並有最高法院71年台上字第314號判例足憑。
三、本件上訴人對小額訴訟之第一審判決提起上訴，核其上訴理
    由狀所載內容略以：被上訴人任職於元大京華期貨股份有限
    公司（下稱元大期貨）新竹園區分公司，為與其接洽之業務
    員，於民國（下同）92年5月間，元大期貨透過業務員鼓勵
    客戶做滿5口期貨便送贈禮，上訴人因先前買賣期貨已有虧
    損，不敢再為期貨交易，僅有股票投資，惟上訴人帳戶中仍
    有投資期貨後之餘款，詎被上訴人見上訴人帳戶內仍有餘款
    ，竟與元大期貨之王副理為衝業績而串謀，擅自以上訴人名
    義買賣期貨，豈料卻虧損新台幣（下同）99,400元，其等嗣
    為掩飾上情，乃一反每月寄送月報予上訴人之常態，連續5
    個月均未曾寄送月報予上訴人以供核對；嗣於同年10月6日
    ，上訴人收到月報表後發現帳戶僅餘8萬多元，立即於翌日
    （即10月7日）前往元大期貨質問，目睹被上訴人將月報交
    王副理後便未再送還，足見其等確有心虛勾串情事，且王副
    理竟恰巧於同年月中旬調職至元大期貨之竹東分公司，亦見
    元大期貨係為串通抽調。至被上訴人雖辯稱上訴人於92年5
    月間有7次交易記錄，其中2次並係由原告親自簽名，且每月
    均有寄送帳單給上訴人核對確認云云，惟上訴人從未至被上
    訴人補簽名，該簽名應係被上訴人所偽造，又上訴人於5、6
    、7、8、9月均未曾收受元大期貨寄送之月報表，係於10月6
    月始收受月報表，足見被上訴人所辯顯不足採，並聲明：(一)
    原判決廢棄。(二)被上訴人應給付上訴人100,000元。
四、經查，本件上訴人對小額訴訟之第一審判決提起上訴，核其
    上訴理由狀所載內容，均仍係執前詞主張被上訴人為謀業績
    ，未經上訴人同意，擅自為其賣出大台指期貨1台，致其損
    失99,400元，嗣為掩飾犯行，連續5個月均未寄送月報表供
    原告核對，迄於同年10月6日上訴人收受月報表後始悉上情
    云云，惟其均未就原審有關取捨證據、認定事實之職權行使
    而為指摘，並具體說明其有何不適用法規，或適用法規不當
    之情形，揭示該法規之條項或其內容，及合於民事訴訟法第
    469條所列各款之事實，難認對該判決之如何違背法令已有
    具體指摘，且亦未能由此認原判決有何違背法令之處，依前
    揭說明，本件上訴為不合法，應予駁回。
五、至上訴人雖於94年4月14日提起上訴時，將訴外人乙○○列
    載為被告，惟觀其上訴狀內容並未表明有追加訴外人乙○○
    為當事人之意，此觀上訴人94年4月14日之上訴狀自明。且
    查，上訴人於94年5月16日提出補充上訴理由狀時，則僅列
    被上訴人為當事人，業將被告乙○○刪除而未列載，此亦有
    上訴人94年5月16日之補充上訴理由狀附卷可稽，是以，堪
    認上訴人94年4月14日上訴狀當事人欄所為「被告乙○○」
    之列載，應顯係誤載。再按當事人於小額訴訟程序之第二審
    程序不得為訴之變更、追加或提起反訴，民事訴訟法第436
    條之27定有明文，姑不論上訴人並未於上訴狀內表明追加乙
    ○○為被告之意，縱上訴人欲於本院之第二審程序追加乙○
    ○為被告，揆諸前開法條，亦於法未合，無從准許。末查，
    本件上訴人之上訴業因不合法而駁回，已如前述，則上訴人
    此部分之主張亦應併予駁回之，附此敘明。
六、結論：依民事訴訟法第436條之32、第471條、第436條之19
    第1項、第95條、第78條，裁定如主文。
中　　華　　民　　國　　94　　年　　9 　　月　　6 　　日
                  民事第一庭審判長法　官  李承訓
                                  法  官  謝永昌
                  　              法  官  高敏俐
以上正本係照原本作成。
不得抗告。
中　　華　　民　　國　　94　　年　　9 　　月　　6 　　日
                                  書記官　洪木志
